【裁判字號】    89,易,458
【裁判日期】    890630
【裁判案由】    詐欺
【裁判全文】
臺灣臺南地方法院刑事判決                          八十九年度易字第四五八號
    公  訴  人  臺灣台南地方法院檢察署檢察官
    被      告  丙○○○
右列被告因偽造文書案件，經檢察官提起公訴（八十八年度偵字第一一九四號），本
院判決如左：
    主  文
丙○○○行使偽造私文書，足以生損害於他人，處有期徒刑柒月。
    事  實
一、丙○○○於民國八十六年六月五日，在台南縣學甲鎮新榮里五五號住處，自任會
    首，邀乙○○等參加其所招集之每會會款新臺幣（以下同）二萬元之互助會，會
    員連會首計二十六會（名單詳如附表一所示），採內標方式，會期自八十六年六
    月五日起至八十八年七月五日止。詎丙○○○竟意圖為自己不法之所有，明知「
    秋雪」者未參加互助會，竟將之列入會員名單內，持交其他會員，使其他會員誤
    認「秋雪」者係會員。並於會期進行至八十六年十一月五日第六會標會時，偽造
    「秋雪」名義之署名及標會金額三千五百元之標單（標籤上未載有標單二字），
    偽以表示「秋雪」者願付如標單上所載之標息，持以之行使參與競標得標，足以
    生損害於「秋雪」者及參與競標之活會會員。丙○○○再將此不實之得標結果通
    知其他活會會員，致不知情之乙○○等二十活會會員（名單詳如附表二所示）均
    陷於錯誤而如數交付會款予丙○○○，丙○○○計詐得三十三萬元。嗣因上開互
    助會於八十七年三月五日宣告止會，乙○○查知並無「秋雪」其人，始得知上情
    。
二、案經乙○○訴請台灣台南地方法院檢察署檢察官偵查起訴。
    理  由
一、訊據被告丙○○○對於右揭事實，除矢口否認伊有虛列會員冒標詐取會款之犯行
    ，辯稱：係會員陳美月以「秋雪」之名義入會云云外，餘均坦承不諱。惟查右揭
    事實，迭據告訴人乙○○於偵審中指訴綦詳，復有互助會會單影本乙紙附卷足稽
    。且會單上所載「秋雪」之電話號碼係李劉貴櫻所有，並非陳秋月之電話號碼，
    李劉貴櫻並不認識「秋雪」及陳美月，此一事實，業據李劉貴櫻於偵查中證述屬
    實。查該互助會單上所載會員之電話號碼，係由會員提供，由會首抄錄，以供會
    首與會員聯絡之用，此為被告餘審理中所自承，則茍陳美月者確有以「秋雪」之
    名義加入此會，恆情其理應提供正確之電話號碼，供被告聯絡，俾免其標會等權
    益受影響，其豈有提供與其素不相識之李劉貴櫻之電話號碼予被告，致令被告無
    從與之聯絡之理？且茍確有陳美月者以「秋雪」名義入會，則陳美月者實不必也
    不會留下該錯誤之電話號碼予被告，方屬情理之常。抑且，被告於審理中既自承
    伊與陳美月者，曾以該李劉貴櫻電話聯絡，則恆諸事理，被告豈有未發現該陳美
    月所留電話係錯誤，而要求該陳美月者提供正確之電話號碼之理？參以該陳美月
    迭經本院傳喚無著，被告復未能提出其正確之住居所，以供本院能傳喚到院等情
    觀之，自足認被告所辯有違常理，不足採信，告訴人乙○○之指訴與事實相符，
    足以採信。罪證明確，被告犯行堪以認定。至證人甲○○於審理中結稱：伊不知
    陳美月者，有無以他人名義跟會及得標等語，顯不足採為有利被告之認定，自不
    待言。
二、查被告在上開互助會標單上偽簽被虛列之會員「秋雪」之署押及標會金額，該標
    會單上雖未載明「標單」二字，但依習慣已足以表示該「秋雪」者以該金額向互
    助會標會之用意，故該標單應認係刑法第二百二十條第一項之準私文書。被告偽
    造該標單並持以行使競標得標，自足以生損害於參與競標之活會會員及「秋雪」
    者。故核被告所為，係犯刑法第二百十六條、第二百二十條第一項、第二百十條
    之行使偽造準私文書罪及第三百三十九條第一項之詐欺取財罪。其偽造署押為偽
    造準私文書之部分行為；其偽造準私文書後復持以行使，偽造之低度行為應為行
    使之高度行為所吸收，均不另論罪。又被告以一個虛列會員冒標詐財行為，同時
    向多數活會會員詐取會款，係以一行為觸犯多數個詐欺取財罪名，應依想像競合
    犯規定，從一重處斷。又所犯行使偽造準私文書與詐欺取財犯行間，有方法與結
    果之牽連關係，應依牽連規定從較重之行使偽造準私文書罪論處。爰審酌被告利
    用招募民間互助會，自任會首之機會，虛列會員並冒名標會，詐得告訴人等活會
    員之會款計三十三萬元，犯罪所生之危害非輕微，犯後飾詞圖卸刑責，態度非佳
    ，且尚未與告訴人達成民事和解，惟前無犯罪前科，素行良好等一切情狀，量處
    如主文所示之刑，以資懲儆。又被告偽造之標單，已經其撕毀丟棄而滅失，業經
    其於審理中供明在卷，爰不予宣告沒收，併此敘明。
三、據上論斷，應依刑事訴訟法第二百九十九條第一項前段，刑法第二百十六條、第
    二百二十條第一項、第二百十條、第三百三十九條第一項、第五十五條，罰金罰
    鍰提高標準條例第一條前段，判決如主文。
本案經檢察官張太龍到庭執行職務。
中      華      民      國      八十九      年    六    月    三十      日
                              臺灣臺南地方法院刑事第一庭
                                  法  官  柯  顯  卿
 附表一：會首及會員名單
 會首：丙○○○
 會員：玉惠、英和、秋月（二會）、文萍、乙○○（二會）、甲○○（二會）、秋?
      、慶華、文鳳、阿雲、陳太太、秋菊、幼、麗美、月鳳、秋雪、秀玲、麗香（
       二會）、家煜（二會）、施。
 附表二：活會會員名單
        玉惠、英和、秋月（二會）、文萍、乙○○（二會）、甲○○（二會）、秋
        蘭、慶華、陳太太、秋菊、幼、月鳳、麗香（二會）、家煜（二會）、施。
右正本證明與原本無異
如不服本判決應於送達後十日內向本院提出上訴狀
                                 書記官  盧  立  勇
中      華      民      國      八十九      年     七   月      一     日
附錄本案論罪科刑法條全文：
刑法第二百十條：偽造、變造私文書，足以生損害於公眾或他人者，處五年以下有期
                徒刑。
刑法第二百十六條：行使第二百十條至第二百十五條之文書者，依偽造、變造文書或
                  登載不實事項或使登載不實事項之規定處斷。
刑法第三百三十九條第一項：意圖為自己或第三人不法之所有，以詐術使人將本人或
                          第三人之物交付者，處五年以下有期徒刑、拘役或科或
                          併科一千元以下罰金。


司法院資訊處製作；財團法人民間司法改革基金會備份。
